臺灣苗栗地方法院交通事件裁定　　　　　 96年度交聲字第4號
移送機關　　交通部公路總局新竹區監理所苗栗監理站
異　議　人　甲○○
上列異議人即受處分人因違反道路交通管理處罰條例案件，對於
交通部公路總局新竹區監理所苗栗監理站95年11月13日竹監苗字
第裁54-ZCA122428號所為之裁決處分（原舉發通知單號碼：內政
部警政署國道公路警察局公警局交字第ZCA122428 號），聲明異
議，本院裁定如下：
    主  文
異議駁回。
    理  由
一、按汽車行駛於高速公路，而不遵管制之規定者，處汽車駕駛
    人新臺幣（下同）3,000元以上6,000元以下罰鍰，並予記違
    規點數1點，道路交通管理處罰條例第33條第1項、第63條第
    1項第1款定有明定。又汽車行駛高速公路，應依速限標誌指
    示，高速公路交通管制規則第5 條前段，亦規定甚明。又按
    違反道路交通管理事件，有關文書送達之程序，依行政程序
    法之規定，違反道路交通管理事件統一裁罰基準及處理細則
    第5條定有明文。次按受處分人不服第8條主管機關所為之處
    罰，得於接到裁決書之翌日起20日內，向管轄地方法院聲明
    異議，道路交通管理處罰條例第87條第1 項定有明文。又交
    通法庭認聲明異議不合法律上之程式，且無從補正者，應以
    裁定駁回之，道路交通案件處理辦法第18條亦有規定。此為
    交通異議事件之程序規定，為聲明異議之合法要件，受處分
    人之聲明異議自須合於此項程序規定，法院始得受理為實體
    之審查。
二、而行政程序法有關送達之規定如下：
    (1)第72條送達，於應受送達人之住居所、事務所或營業所為
      之。但在行政機關辦公處所或他處會晤應受送達人時，得
      於會晤處所為之。對於機關、法人、非法人之團體之代表
      人或管理人為送達者，應向其機關所在地、事務所或營業
      所行之。但必要時亦得於會晤之處所或其住居所行之。應
      受送達人有就業處所者，亦得向該處所為送達。
    (2)第73條於應送達處所不獲會晤應受送達人時，得將文書付
      與有辨別事理能力之同居人、受僱人或應送達處所之接收
      郵件人員。前項規定於前項人員與應受送達人在該行政程
      序上利害關係相反者，不適用之。應受送達人或其同居人
      、受僱人、接收郵件人員無正當理由拒絕收領文書時，得
      將文書留置於應送達處所，以為送達。
    (3)第74條送達，不能依前二條規定為之者，得將文書寄存送
      達地之地方自治或警察機關，並作送達通知書兩份，一份
      黏貼於應受送達人住居所、事務所、營業所或其就業處所
      門首，另一份交由鄰居轉交或置於該送達處所信箱或其他
      適當位置，以為送達。前項情形，由郵政機關為送達者，
      得將文書寄存於送達地之郵政機關。寄存機關自收受寄存
      文書之日起，應保存三個月。
    (4)第78條對於當事人之送達，有下列各款情形之一者，行政
      機關得依申請，准為公示送達︰一、應為送達之處所不明
      者。二、於有治外法權人之住居所或事務所為送達而無效
      者。三、於外國或境外為送達，不能依第86條之規定辦理
      或預知雖依該規定辦理而無效者。有前項所列各款之情形
      而無人為公示送達之申請者，行政機關為避免行政程序遲
      延，認為有必要時，得依職權命為公示送達。當事人變更
      其送達之處所而不向行政機關陳明，致有第1 項之情形者
      ，行政機關得依職權命為公示送達。
三、本件原處分機關係以：異議人甲○○於民國95 年6月29日14
    時20分，駕駛車牌號碼1152─GD號自用小客車，在國道一號
    高速公路北上158. 65公里處，在限速100公里路段，經雷達
    測速為120公里行駛， 有超速20公里之舉發違規事實。原舉
    發機關乃依上開道路交通管理處罰條例第33條第1 項之規定
    ， 以內政部警政署國道公路警察局公警局交字第ZCA122428
    號舉發違反道路交通管理事件通知單逕行舉發之。嗣異議人
    未於應到案日期即95年8 月13日前依法繳納罰鍰，交通部公
    路總局新竹區監理所苗栗監理站乃依上開道路交通管理處罰
    條例第33條第1 項之規定，於95年11月13日以竹監苗字第裁
    54-ZCA122428號裁決書裁處異議人罰鍰6,000 元，並有上開
    舉發違反道路交通管理事件通知單影及裁決書在卷可稽。
四、異議人異議意旨略以：其確有超速違規，但監理站依民法寄
    存送達之規定，將通知寄送至異議人之戶籍地址，其未收到
    違規通知單，卻要因逾期加重處罰，無法甘服上開裁決，為
    此聲明異議等語。
五、經查：異議人於上開時間地點，駕駛上開自用小客車，因限
    速每小時100公里，經測速時速120公里，超速20公里之違規
    ，經原舉發機關以逕行舉發以公警局交字第ZCA122428 號違
    反道路交通管理事件通知單舉發，嗣異議人未於應到案日期
    前依法繳納罰鍰，經交通部公路總局新竹區監理所苗栗監理
    站於95年11月13日以竹監苗字第54-ZCA122428號裁決書，裁
    處異議人罰鍰6,000元之事實， 而有該號違反道路交通管理
    事件通知單、照片、裁決書影本在卷可按，且異議人對於前
    開違規之事實，並不否認，堪認有此違規事件。
六、次查：異議人如對原處分機關是項裁決書不服欲提起異議，
    其20日之合法提出異議期間，應自95年11月17日（寄存送達
    翌日）起算10內生效，再依法院訴訟當事人在途期間標準第
    4 條第1項 第3 款之規定，扣除因異議人設址於苗栗縣造橋
    鄉之在途期間2 日後，應於95年12月18日屆滿；惟異議人竟
    遲至96 年1月8 日，始向原處分機關提出聲明異議狀，有異
    議人於聲明異議親手書寫之日期及移送書足憑，顯見本件異
    議人聲明異議，已逾法定之異議期間。況且原處分機關於前
    揭裁決書之附記欄第1 項內，已明確記載受處分人如不服處
    罰而聲明異議者，其應提出之期限及應遵行之程序等事項，
    異議人自無不知之理。綜上所述，本件異議人聲明異議，尚
    非適法，參照前開條文規定，自應將其異議駁回。
七、據上論斷，應依道路交通案件處理辦法第18條前段，裁定如
    主文。
中　　華　　民　　國　　96　　年　　3 　　月　　6 　　日
                  交通法庭      法　官  張珈禎
以上正本與原本無誤。
如不服本裁定應於送達後5日內向本院提出抗告狀
                                書記官  黃雅琦
中　　華　　民　　國　　96　　年　　3 　　月　　6 　　日
